臺灣板橋地方法院刑事判決　　　　　　 95年度交訴緝字第6號
公　訴　人　臺灣板橋地方法院檢察署檢察官
被　　　告　甲○○
選任辯護人　林紹源 律師
上列被告因公共危險案件，經檢察官提起公訴（95年度偵字第55
25號），本院判決如下：
    主  文
甲○○駕駛動力交通工具肇事，致人受傷而逃逸，累犯，處有期
徒刑壹年，減為有期徒刑陸月，如易科罰金，以銀元佰元折算
壹日。
    事  實
一、甲○○曾於民國89年間，因竊盜案件，經臺灣臺中地方法院
　　以90年度易字第133 號判處有期徒刑3 月，緩刑2 年確定。
　  嗣再因竊盜案件，經臺灣嘉義地方法院以90年度易字第756
    號判決判處有期徒刑2 年6 月確定，前案遭撤銷緩刑，上開
　　2 案接續執行，於92年3 月6 日縮短刑期假釋出獄，假釋期
　  間付保護管束，於93年3 月4 日保護管束期滿，假釋未經撤
    銷視為執行完畢。詎猶不知悛悔，酒後駕駛（已由檢察官另
    為不起訴處分）車號為CF－5599號自小客車，沿臺北縣五股
  　鄉（起訴書誤載為泰山鄉○○○路往五股方向行駛，於94年
    12月5 日11時40分許，行經成泰路一段與明德路口，理應注
    意車輛行駛時，駕駛人應注意車前狀況，隨時採取必要之安
　　全措施；行車速度，依速限標誌或標線之規定，無標誌或標
  　線者，行車時速不得超過50公里，而依當時情形又無不能注
    意之情事，竟疏未注意及此，未依該路段速限而超速行駛，
    於欲左轉至明德路之際，適有與其同向前方由乙○○所騎乘
    K2G －778 號重型機車亦欲左轉，甲○○未注意車前狀況，
    而從該機車之左後方超越時，其自小客車右後側車門擦撞該
    機車之車身左側護板而肇事，甲○○之自小客車失速偏往橫
    向打滑後再撞及成泰路一段上之電線桿，致該自小客車之左
    前側車門嚴重凹陷變形，車前擋風玻璃亦因而產生大片龜裂
    痕，乙○○則人車倒地受有左膝擦挫傷之傷害（過失傷害部
    分經調解成立，未據告訴）。詎甲○○明知自己已肇事，竟
    僅端坐於車內觀看，惟並未下車救護乙○○之傷勢或報警處
    理，而基於肇事逃逸之犯意，駕車往五股、八里方向逃離現
    場，嗣因同車道之機車騎士潘羿助及一名姓名不詳之男性機
    車騎士搭載一名女子均目擊上情，遂分別騎車追躡該車輛，
    終發現甲○○將上開自小客車停放在五股鄉○○路○ 段49巷
    口內空地停車格，即報警處理。而甲○○為脫免刑責，旋於
    94年12月6 日凌晨1 時10分許，前往桃園縣政府警察局平鎮
    分局宋屋派出所，謊稱該車於同年12月5 日晚上11時許，在
    桃園縣平鎮市○○路○ 段111 號對面某處遭竊，而誣告不特
    定之人犯竊盜罪（誣告罪之部分，經臺灣桃園地方法院檢察
    署檢察官以95年度偵字第1054號提起公訴，嗣經臺灣桃園地
    方法院以95年度壢簡字第408 號判處有期徒刑3 月確定），
    嗣經警方發現上開自小客車後循線查獲上情。
二、案經臺北縣政府警察局蘆洲分局報告臺灣板橋地方法院檢察
    署檢察官偵查起訴。
    理  由
壹、證據能力部分：
一、證人乙○○、潘羿助於警詢中之陳述屬於審判外之陳述，經
    查與渠等於審判中之陳述並無不符，且被告之辯護人對於證
    據能力亦有所爭執，則依刑事訴訟法第159 條之2 規定反面
    解釋，不做為本案之證據。
二、證人乙○○、潘羿助於偵查中向檢察官所為之言詞陳述，均
    經渠等以證人身分具結在卷，合於法定要件，且現階段刑事
    訴訟法規定檢察官代表國家偵查犯罪、實施公訴，依法其有
    訊問證人之權，證人且須具結，而實務運作時，偵查中檢察
    官向被告以外之人所取得之陳述，原則上均能遵守法律規定
    ，不致違法取供，其可信性極高，復查無「顯有不可信之情
    況」，依刑事訴訟法第159 條之1 第2 項規定，乃屬傳聞證
    據之例外情形，均有證據能力。
三、對於台北縣政府警察局蘆洲分局道路交通事故現場圖、道路
    交通事故調查報告表、交通事故初步分析研判表、道路交通
    事故肇事人自首情形紀錄表、舉發違反道路交通管理事件通
    知書各1 份、交通事故照片18幀、全民醫院出具之診斷證明
    書1 紙，雖均屬審判外之陳述，惟本案當事人及辯護人於本
    院言詞辯論終結前，均未就此部分所調查之證據主張有刑事
    訴訟法第159 條第1 項不得為證據之情形，本院復審酌各該
    證據作成時之情況，認為適當，是本案經調查之上開書面證
    據均有證據能力，合先敘明。
貳、認定本案事實所憑證據及理由：
一、訊據被告固坦承其於上開時、地有超速行駛之事實，惟矢口
    否認有何肇事逃逸犯意，辯稱：伊並不知道有撞上被害人所
    騎乘之機車肇事，而以為已閃避過去了云云。被告辯護人則
    辯護稱：被告行經案發地點時因閃避機車而造成自己所駕駛
    之自小客車打滑撞向路邊電線桿，當時被告「自認」已經閃
    過該機車，撞上電線桿後亦未見任何人倒地或有人要求其下
    車處理，足證被告對於自己行為造成機車駕駛人倒地受傷之
    「駕車肇事」事實並無認識，故被告駕車離開現場時尚不知
    有肇事之事實，故不該當於肇事逃逸之構成要件，縱被告有
    過失，亦不能以肇事逃逸罪相繩等語。
二、經查：
(一)、上揭事實，業據證人即被害人乙○○於本院審理時證述：我
    是從成泰路左轉，在路口轉彎約三分之一處，有輛白色自用
    車從我的左後方過來，他的右邊車身擦到我機車左側，我的
    車子就向左傾滑倒，我則滑出去距機車約1 公尺處趴在地上
    ，我有看到對方的車整個大轉彎，打橫撞到路邊的電線桿，
    後來，與我同住在一間房子的朋友潘奕助於距肇事約3 分鐘
    後，從我後面路過該路口，潘奕助就陪我先到路邊休息，好
    像有路人幫我打電話報警，我請潘羿助去看車上的人，但他
    走過去快要接近該車時，那台車上的人並沒有下車且往五股
    、淡水方向跑掉了。當時潘奕助以及一對騎著一台機車的學
    生有在後面追肇事車輛，學生追了約有1 公里，後來是警察
    通知我說找到對方。我雖不確定該車子是何處撞到我的機車
    ，但我確定被告的車有撞到我。之後我與潘羿助有去對方藏
    車子的地方看，距離肇事地點約有1 、2 分鐘的路程等情明
    確（見本院卷第73至79頁）；又目擊證人潘羿助於本院審理
    時證稱：我原本是在他後方約2 、3 百公尺行駛，行至加油
  　站附近即聽到很大一聲。約於95年12月5 日晚間12時許，在
    成泰路口看見被害人乙○○躺在接近人行道的路中間，人車
　　倒地，肇事車子則撞上電線桿，距離被害人約有10公尺，我
  　就將機車停旁邊，想要走過去跟該車內的人說有撞到人，但
    等我快要走到距電線桿2 、3 公尺處時，該車內的人未曾下
    車就開走了，而在我有印象該車輛有一輪爆胎，故車輛在開
    走行進時有作響。後來，有一對學生騎機車先去追，我則跟
    在後面。他們有追到，而且有告訴我車子停在五股國中附近
    ，他們說車子停下後，有兩個人走下來，但見他們身體較壯
    因而不敢攔下他們，即報警，等我回到肇事現場時就看到派
    出所人在處理。是我跟乙○○去醫院的等情綦詳（見本院卷
    第81至84頁）。並有臺北縣政府警察局蘆洲分局道路交通事
    故現場圖、道路交通事故調查報告表各1 份、交通事故照片
    18幀、交通事故初步分析研判表1 份在卷可憑（偵查卷第7
    至9 頁、第19至27頁、第30頁）。
(二)、又觀諸卷附車損照片可知，被告所駕上開車輛之右側後門有
    二道明顯的長條狀擦痕（見偵查卷第24頁），而被害人乙○○所騎上開機車之車身左側後方亦有明顯的擦痕（見偵查卷
    第19頁），足證被告所駕車輛確有與告訴人所騎乘之機車發
    生擦撞無誤。則上開肇事車輛既均有明顯的長條狀擦撞痕跡
    ，足見兩車非屬輕微擦撞，衡情被告焉有可能不知兩車發生
    擦撞之理？況且，被告於偵訊時係陳稱：「我是要閃避他（
　　即被害人乙○○），撞上時我有停一下，看他沒事，我就走
  　了，我並沒有撞到他」、「我沒有下車，我只是在車上看，
    見他沒事我就走了」等語（見偵查卷第39頁、第40頁），則
    依據證人乙○○及潘羿助前揭所述，本件肇事後被害人乙○○已人車倒地於路中，則被告既有坐在車上觀看被害人之狀
    況，衡情自當目睹上情。是以，被告辯稱其已閃過被害人之
    機車乙節，明顯與事實不符，應係臨訟卸責之詞，無可採信
    。
(三)、雖被告辯護人為被告辯護稱：證人乙○○尚證稱當時撞擊聲
    不大，且其倒地後並未對被告按喇叭或喊叫，且證人潘羿助
    亦證述其於走向被告車輛時並未叫喊，且當時被告的車窗並
    未搖下，車窗好像有貼黑色的隔熱貼紙等情，足徵當時並無
    任何外界聲響提醒被告注意車外狀況，在被告自認閃過機車
    之前提下，自然無法認識當時駕車肇事之事實云云。惟查，
    被告駕車肇事後撞上電線桿，且該車輛之後車輪已爆胎，但
    還繼續開了幾百公尺，停放在臺北縣五股鄉○○路○ 段49巷
    口內空地停車格等情，業據被告自承不諱（見偵查卷第40頁
    ），且證人潘羿助亦於本院審理時證述其有目睹上情屬實（
    見本院卷第86頁）。再加上前開車輛左側因撞上電線桿後，
    駕駛座之車門已嚴重凹陷變形，且前擋風玻璃亦有顯著龜裂
    痕跡，已如前述，則在車損如此嚴重的情況下，被告竟未就
    近將該車停留在現場，並下車察看其自身車輛之受損程度，
    以及其原先欲閃避之被害人機車之實際狀況為何，反而不顧
    其所駕車輛之玻璃已碎裂阻擋視線且車體暨輪胎毀損已影響
    行車安全，仍甘冒生命危險駕駛該車加速駛離現場，此乃悖
    離常情。又參酌被告於肇事後將車停放上址，旋於94年12月
    6 日凌晨1 時10分許，前往桃園縣政府警察局平鎮分局宋屋
    派出所，謊稱該車於同年12月5 日晚上11時許，在桃園縣平
    鎮市○○路○ 段111 號對面某處遭竊乙節，亦據被告供承屬
    實，而被告上開誣告犯行，嗣經臺灣桃園地方法院以95年度
    壢簡字第408 號判處有期徒刑3 月確定，有該案判決書1 份
    在卷可考。則舉凡被告上揭駕車離開現場的諸多舉措，益徵
    被告對於其肇事已導致被害人受傷乙節知之甚詳，其駕車逃
    逸應認有規避其肇事責任之故意甚明。所以，縱使被害人倒
    地後確未對被告呼喊，而證人潘羿助於走近被告所駕車輛時
    亦未呼喊，然被告仍有前揭諸多客觀情狀可供其自行判斷究
    竟有無肇事致被害人受傷乙事，然被告均置若罔聞，猶辯稱
    其對於駕車肇事毫無所悉而無認識云云，此乃乖離常理為甚
    ，顯係被告臨訟卸責之詞，委無可採。
(四)、被告辯護人又辯護稱：被告既然是駕駛座撞上電線桿，被告
    左方視線應為電線桿而非機車倒地之方向云云，然查，被告
    撞上電線桿後豈有可能目不轉睛地只注視著一根電線桿之理
    ？且被告駕車駛離現場前既然需先將其車身打直往左切入車
    道往五股方向，衡情焉有可能不注意到在其左後方車況之理
    ？故被告對於倒臥在其左後方之被害人，自無可能置若無睹
    。前揭辯護意旨，亦與常情相違悖，並無足採。
(五)、雖聲請傳喚證人丙○○以佐證其撞上電線桿停車當時並沒有
    發現有撞到人，且有對當時同車之友人丙○○提到其沒有撞
    到人乙事。惟查，被告於警詢時已供稱：「（問：當時阿國
    < 被告謂即指證人丙○○＞有沒有告訴你說有撞到人了？）
    他當時在睡覺，所以他也不曉得是否有撞到人」等語（見偵
    查卷第14頁）；又訊據證人丙○○於本院審理時係證述：當
    天伊搭乘被告所駕車輛，從桃園要到臺北找朋友，當時伊在
    車內睡覺，並不知道在哪裡發生車禍，也不知被告的車速有
    多少，伊是因撞到電線桿才醒來，醒來後被告也沒有說發生
    什麼事及為何撞到電線桿，當時伊並沒有聽到有人在後面按
    喇叭或喊叫伊等，也沒有下車看撞到什麼，伊並不知當天有
    無撞到人，也沒有問，伊與被告都沒有說話，因為伊還是想
    睡所以沒有與被告對話，所以伊並不知道被告本人是否知道
    有撞到人，後來是開原車離開等情（見本院卷第132 至137
    頁）。故證人丙○○所述上情已與被告所辯其當時有對證丙○○提到其沒有撞人乙節不相符合，尚難採為對被告有利之
    證據。況且，證人丙○○在被告撞上電線桿前既係在車內睡
    覺，則其未發現被告駕車行經肇事路段左轉時與被害人機車
    擦撞肇事致人受傷之過程，固然與事理無違，然被告身為駕
    駛該車之人，其當時所遭經歷自與證人丙○○有別，對於本
    件肇事經過自無諉為不知之理。
(六)、綜上各節所述，參互印證，足證被告對於其已駕車肇事致人
    受傷乙節應有所認識，而其仍未留在原地救護被害人而駕著
    已嚴重毀壞的車輛離開現場，應有逃逸之故意甚明，被告前
    揭所辯顯與常情有悖，均不足採信。本案事證明確，被告犯
    行堪以認定，應依法論科。
三、刑法修正後本案法律適用之說明：
    按行為後法律有變更者，適用行為時之法律。但行為後之法
    律有利於行為人者，適用最有利於行為人之法律，刑法第2
    條第1 項定有明文，而刑法第2 條係規範行為後法律變更所
    生新舊法律比較適用之準據法，是刑法第2 條本身雖經修正
    ，但該條文既屬適用法律之準據法，本身尚無比較新舊法之
    問題，應逕適用裁判時之刑法第2 條規定以決定適用之刑罰
    法律。次按法律變更之比較適用，比較時應就罪刑有關之共
    犯、未遂犯、想像競合犯、牽連犯、連續犯、結合犯，以及
    累犯加重、自首減輕暨其他法定加減（如身分加減）與加減
    例等一切情形，綜其全部罪刑之結果而為比較；且就比較之
    結果，須為整體之適用，不能割裂分別適用各該有利於行為
    人之法律，此即法律變更之比較適用所應遵守之「罪刑綜合
    比較原則」及「擇用整體性原則」（參照最高法院24年上字
    第4634號判例、同院27年上字第2615號判例，及最高法院95
    年第八次刑事庭會議決議）。被告行為後，刑法第41條、第
    47條等規定均業經修正，於94年2 月2 日經總統公布，並自
    95年7 月1 日起施行（以下簡稱新刑法，修正前刑法簡稱舊
    刑法），茲說明本案新舊刑法適用情形如下：
  (一)舊刑法第41條第1 項前段規定：「犯最重本刑為五年以下有
    期徒刑以下之刑之罪，而受六個月以下有期徒刑或拘役之宣
    告，因身體、教育、職業、家庭之關係或其他正當事由，執
    行顯有困難者，得以一元以上三元以下折算一日，易科罰金
    。」，而被告行為時之易科罰金折算標準，依95年7 月1 日
    修正條文施行前罰金罰鍰提高標準條例第2 條前段之規定（
    該條業經總統於95年5 月17日公布刪除，並自95年7 月1 日
    失效），就其原定數額提高為100 倍折算1 日，則被告行為
    時之易科罰金折算標準，應以銀元100 元至300 元折算1 日
    ，經折算為新臺幣後，係以新臺幣300 元至900 元折算為1
    日；惟新刑法第41條第1 項前段則規定：「犯最重本刑為五
    年以下有期徒刑以下之刑之罪，而受六個月以下有期徒刑或
    拘役之宣告者，得以新臺幣一千元、二千元或三千元折算一
    日，易科罰金。」，則比較修正前後之易科罰金折算標準，
    應以舊刑法第41條第1 項前段規定較有利於被告。
  (二)新刑法第47條第1 項規定「受『徒刑』之執行完畢，或一部
    之執行而赦免後，五年以內『故意』再犯有期徒刑以上之罪
    者，為累犯，加重本刑至二分之一。」，與舊刑法第47條規
    定「受有期徒刑之執行完畢，或受無期徒刑或有期徒刑一部
    之執行而赦免後，五年以內再犯有期徒刑以上之罪者，為累
    犯，加重本刑至二分之一。」不同，而本案被告再犯本罪既
    係出於故意，無論依修正前後刑法第47條之規定均構成累犯
    。
  (三)經綜合前述各項罪刑法律變更，整體為「從舊從輕」之比較
    結果，應一體適用被告行為時即舊刑法之規定，較有利於被
    告，合先敘明。
四、核被告所為，係犯刑法第185 條之4 駕駛動力交通工具肇事
    致人受傷而逃逸罪。查被告前於89年間，因竊盜案件，經臺
    灣臺中地方法院以90年度易字第133 號判處有期徒刑3 月，
    緩刑2 年確定；嗣再因竊盜案件，經臺灣嘉義地方法院以90
　　年度易字第756 號判決判處有期徒刑2 年6 月確定，前案遭
  　撤銷緩刑，上開2 案接續執行，於92年3 月6 日縮短刑期假
　　釋出獄，假釋期間付保護管束，於93年3 月4 日保護管束期
  　滿，假釋未經撤銷視為執行完畢，有臺灣高等法院被告前案
    紀錄表在卷可稽，被告於五年內再犯有期徒刑以上之本罪，
    應依累犯之規定加重其刑。爰審酌被告有上揭前科及執行紀
    錄，品行非佳，其智識程度、肇事後不思救助被害人，反逃
    逸離去，提高被害人求援無著傷害擴大之風險，益徵其自私
    自利之心態，枉顧被害人權益，且被告犯後仍一再狡飾犯行
    態度非佳，惟兼酌以被害人所受傷害程度非大，已與被告達
    成和解（有臺北縣蘆洲市調解委員會調解書1 份存卷可憑）
    等一切情狀，量處如主文所示之刑，以示懲儆。又被告之犯
    行為96年4 月24日之前所為，合依中華民國九十六年罪犯減
    刑條例第2 條第1 項第3 款規定，減輕其刑，並依舊刑法第
    41條第1 項前段規定諭知易科罰金之折算標準。
據上論斷，應依刑事訴訟法第299 條第1 項前段，刑法第2 條第
1 項前段、第185 條之4 、修正前刑法第47條、第41條第1 項前
段，修正前罰金罰鍰提高標準條例第2 條，中華民國九十六年罪
犯減刑條例第2 條第1 項第3 款、第7 條、第9 條，判決如主文
。
本案經檢察官鄧媛到庭執行職務。
中　　華　　民　　國　　96　　年　　8 　　月　　22　　日
                  交通法庭審判長法  官   徐蘭萍
                                法  官   林漢強
                                法  官   林淑婷
以上正本證明與原本無異。
如不服本判決應於送達後10日內向本院提出上訴狀。
                                書記官   林金良
中　　華　　民　　國　　96　　年　　8 　　月　　22　　日
附錄本案論罪科刑法條：
刑法第185條之4：
駕駛動力交通工具肇事，致人死傷而逃逸者，處六月以上五年以
下有期徒刑。
